臺灣臺南地方法院刑事判決
111年度交簡上字第43號
上  訴  人  臺灣臺南地方檢察署檢察官
被      告  趙芠菱




上列上訴人因過失傷害案件，不服本院民國111年1月5日111年度
交簡字第37號第一審簡易判決（聲請案號：110年度調偵字第674
號），提起上訴，本院管轄之第二審合議庭判決如下：
    主  文
上訴駁回。
趙芠菱緩刑貳年，並應依附表所示時間及金額賠償陳凱莉。
    事  實
一、趙芠菱於民國109年6月24日晚間11時許，駕駛車號0000-00
    號自小客車，至臺南市○○區○○路000號前停放時，本應注意
    停放車輛時，不得佔用車道停車，以維護他車通行視線，且
    不得在夜間時任意站立於車道中，以避免阻礙交通，而依當
    時天候晴，夜間有照明，柏油路面乾燥無缺陷，且無障礙物
    、視距良好等情，並無不能注意之情事，竟疏於注意，因欲
    下車購物，而貿然佔用外側車道臨時停車，嗣於翌（25）日
    凌晨0時10分許，趙芠菱於購物完畢，欲駕車離去時，乃步
    行至上開車輛左側而逕自站立於外側車道中，適有陳凱莉騎
    乘車號000-000號機車，沿大灣路外側車道由西往東直行駛
    至趙芠菱所站立之處，見狀閃避不及，致其所騎機車右側手
    把與趙芠菱肢體發生擦撞，使陳凱莉因此人車倒地，並受有
    4肢多處擦傷之傷害。
二、案經陳凱莉訴由臺南市政府警察局永康分局移送臺灣臺南地
　　方檢察署檢察官偵查起訴。
    理  由
壹、程序方面：
一、按被告於第二審經合法傳喚，無正當之理由不到庭者，得不
    待其陳述，逕行判決，刑事訴訟法第371條定有明文。對於
    簡易判決處刑不服而上訴者，得準用上開規定，此觀諸刑事
    訴訟法第455條之1第3項之規定自明。本件被告經合法傳喚
    ，無正當理由未到庭，本院爰不待其陳述，而為一造辯論
    判決。
二、本案下列所引之供述證據，檢察官、被告趙芠菱至本院言詞
    辯論終結前，均同意有證據能力，本院審酌該等證據之作成
    或取得之狀況，並無非法或不當取證之情事，且亦無顯不可
    信之情況，復經本院於審理期日就上開證據依法踐行調查、
    辯論，均有證據能力。其餘卷附證據，非屬供述證據，皆無
    傳聞證據之適用，復查無違反法定程序取得之情形，依刑事
    訴訟法第158 條之4 規定之反面解釋，均有證據能力，合先
    敘明。
貳、實體方面：
一、上開犯罪事實，業據被告本院審理時坦承不諱，核與告訴人
    陳凱莉於警詢及偵查中之指述及證人鄭旭佑、徐培媛及陳美
    華於警詢證述之情節相符，並有道路交通事故現場圖、道路
    交通事故調查報告表㈠、㈡各1份、現場暨車損照片及監視器
    攝影內容擷取畫面、臺南市車輛行車事故鑑定會鑑定意見書
    （南鑑0000000案）、高雄市榮民總醫院臺南分院病歷及護
    理紀錄、告訴人受傷照片18張及車輛詳細資料報表在卷可稽
    ，足認被告之自白與事實相符，應可採信。按汽車停車時，
    應依下列規定：一、禁止臨時停車處所不得停車。四、設有
    禁止停車標誌、標線之處所不得停車。九、顯有妨礙其他人
    、車通行處所，不得停車。停車時應依車輛順行方向緊靠道
    路右側，但單行道應緊靠路邊停車。其右側前後輪胎外側距
    離緣石或路面邊緣不得逾四十公分，在單行道左側停車時，
    比照辦理，道路交通安全規則第112條定有明文。被告駕駛
    自小客車至本件事故發生地點停車時，依上開規定，本應注
    意停放車輛時，不得佔用車道停車，以維護他車通行視線，
    且不得在夜間時任意站立於車道中，以避免阻礙交通，而依
    當時客觀環境，天候晴，夜間有照明，柏油路面乾燥無缺陷
    ，且無障礙物、視距良好，並無不能注意之情事，被告亦坦
    承：「我去牛車園時將該部自小客車停放在右前側路邊（面
    對牛車園方向），我停在人行道跟慢車道中間超出人行道一
    點點（1/4個車身在慢車道）」、「於109年6月24日晚上23
    時許近24時我開3311-R6號自小客車到牛車園買東西，買完
    要走出來23時許近24時我要到駕駛座的時候，突然看到一輛
    摩托車沿大灣路西往東方向直行騎很快都沒剎車，我很害怕
    站在我車左前側（還未走到駕駛座旁）不敢動，想說先讓她
    騎過去再去開車，結果對方騎士騎經過我身旁時，她的機車
    把手擦撞到我的右手、右腳，她就摔出去，人車倒在大灣路
    快車道上」（見警卷第6頁）等情，是被告因欲下車購物，
    而貿然佔用外側車道臨時停車，迨購物完畢，欲駕車離去時
    ，乃步行至上開車輛左側而逕自站立於外側車道，致告訴人
    反應不及，致其所騎機車右側手把與被告肢體發生擦撞而人
    車倒地，被告之駕駛行為自有過失。本件車禍經臺南市車輛
    行車事故鑑定委員會鑑定結果，亦認為被告駕駛自小客車，
    佔用車道停車，夜間站立車道，阻礙交通，為肇事主因，告
    訴人駕駛普通重型機車，未注意車前狀況，為肇事次因，有
    該鑑定委員會110年7月28日南市交鑑字第1100914241號函暨
    所附南鑑0000000案鑑定意見書（見674號調偵卷頁43至44）
    ，被告顯有過失至明，被告之過失行為與告訴人所受之傷害
    間，有相當因果關係，並無疑義。綜上所述，本件事證明確
    ，被告上開過失致傷害犯行堪以認定，應依法論科。
二、檢察官上訴理由：
  ㈠檢察官依告訴人之請求，以：被告犯後未賠償告訴人，原審
　　量刑過輕等語。
  ㈡告訴人聲請意旨係指稱其因被告過失行為導致受有傷害結果
　　，被告固坦承犯行，然迄今調解多次未有具體結果，已詳如
　　審判筆錄；另基於上訴權為檢察官獨占，告訴人別無其他刑
　　事救濟管道，本件應認聲請尚有理由等語。
三、原審判決認被告罪證明確，係犯刑法第284條前段過失傷害
    罪，引用刑法第284條第1項前段、第41條第1項前段、刑法
    施行法第1條之1第1項等規定，並審酌被告駕駛自用小客車
    佔用車道停車，且於夜間站立車道，阻礙交通，造成告訴人
    騎車不慎與被告發生擦撞後，人車倒地而受傷，實屬不該，
    並考量本件車禍事故之發生，被告為肇事主因，告訴人未注
    意車前狀況，為肇事次因，被告雖於本院坦承犯行，然迄未
    與告訴人調解成立及賠償損害，且無意再行調解，兼衡被告
    大專畢業之教育程度，職業為服務業，家庭經濟狀況勉持等
    一切情狀，量處拘役50日，並諭知易科罰金之折算標準，經
    核其認事用法並無違誤，量刑亦未逾越法定刑度，且符合罪
    刑相當原則，自應予以維持。從而，檢察官提起本件上訴，
    認原判決量刑失當，請求撤銷原判決，更為適當合法之判決
    ，為無理由，應予駁回。
四、末查被告前未曾因故意犯罪受有期徒刑以上刑之宣告，有臺
    灣高等法院被告前案紀錄表在卷足憑，經此偵、審程序之教
    訓後，應知所警惕，無再犯之虞，本院認為對其宣告之刑，
    均以暫不執行為適當，爰依刑法第74條第1項第1款之規定，
    諭知緩刑如主文所示，以勵自新。查被告與告訴人達成和解
    ，業已清償新臺幣（下同）1萬5千元，餘3萬5千元，被告需
    於111年4月30日及同年5月31日各給付1萬元及同年6月30日
    給付1萬5千元，此有本院111年3月3日準備程序筆錄可參（
    見43號交簡上卷第41頁），為確保被告能賠償告訴人所受損
    害，以維其權益，本院考量上開各項情狀後，認於被告緩刑
    期間應課予如主文所示之負擔，以觀後效，爰併予宣告之。
    另依刑法第75條之1第1項第4款規定，被告如有違反主文所
    示命其應為之事項，情節重大時，足認原宣告之緩刑難收預
    期效果，而有執行刑罰之必要者，得撤銷緩刑之宣告，附此
    敘明。
據上論斷，依刑事訴訟法第455條之1第1項、第3項、第368條、
第373條、第371條（本件依刑事判決精簡原則，僅記載程序法條
文），判決如主文。
本案經檢察官胡晟榮提起公訴，檢察官林容萱到庭執行職務。
中　　華　　民　　國　　111 　年　　3 　　月　　31　　日
                  刑事第四庭    審判長法　官  陳本良
　　　　　　　　　 
　　　　　　　　　                    法  官  王鍾湄
　　　　　　　　　　　　　　　　　　　 
　　　　　　　　　                    法  官　張  菁
以上正本證明與原本無異。
不得上訴。
　　　　　　　　　　　　　　　　　　　書記官　蔡佳玲
中　　華　　民　　國　　111 　年　　3 　　月　　31　　日
附錄本案論罪科刑法條全文 　　　　　　　　　　　　　　　中華民國刑法第284條
因過失傷害人者，處 1 年以下有期徒刑、拘役或 10 萬元以下
罰金；致重傷者，處 3 年以下有期徒刑、拘役或 30 萬元以下
罰金。　　　　　　　　　　　　　　　　　　　　
附表
給付時間 給付金額（新臺幣） 111年4月30日 10,000元 111年5月31日 10,000元 111年6月30日 15,000元